【裁判字號】    90,易,1057
【裁判日期】    901031
【裁判案由】    竊盜
【裁判全文】
臺灣屏東地方法院刑事判決                          九十年度易字第一五七號
    公  訴  人  臺灣屏東地方法院檢察署檢察官
    被      告  丙○○
右列被告因竊盜案件，經檢察官提起公訴（九十年度偵字第四七六六號），本院判決
如左：
     主  文
丙○○竊盜，累犯，處有期徒刑伍月，如易科罰金，以參佰元折算壹日。
     事  實
丙○○曾因竊盜案件，先後經本院判處有期徒刑三月、四月，嗣分別於民國八十八年
九月十四日、八十九年八月十日執行完畢，仍不知悛悔，於九十年七月二十五日凌晨
時分，見車號ＰＥＯ─八八五號機車一部，置放在屏東縣九如鄉○○村○○○段「信
東釣魚場」附近砂石場（按為乙○○所有，前於九十年六月二十六日，在高樹鄉○○
村○○○道路上失竊），竟意圖為自己不法之所有，竊取得手後牽行至上開「信東釣
魚場」前，嗣因該釣魚場業主甲○○發覺其行跡可疑而報警查獲。
     理  由
一、訊據被告丙○○矢口否認竊盜犯行，辯稱：伊當天喝醉酒，在查獲現場附近之砂
    石場或漁塭撿到該機車，見其擋住道路，擬將之牽移云云。經查：
（一）被告前此所罹之三次機車竊盜犯行，其於偵審程序，盡皆坦承不諱，俱有各該
      案件判決書可考（臺灣高等法院高雄分院八十八年度上易字第五六三號、本院
      八十八年度易字第一五六八號及臺灣高雄地方法院九十年度易字第九一號）。
      又被告有輕度智能障礙，前於其另案（臺灣高等法院高雄分院八十八年度上易
      字第五六三號）所犯竊盜案件中，提出診斷證明書為憑，經審認無訛。以被告
      稍遜常人之智能及犯案後恆均自白之應對態度而觀，關於本件同屬將機車移置
      自己實力支配下之時間及地點之供述，諒非矯飾之詞。被告就所謂拾獲本件贓
      車之地點，固有附近砂石場或漁塭之歧異，惟本件查獲地點「信東釣魚場」附
      近二、三百公尺確有砂石場，則據證人甲○○證述屬實，被告所辯尚非全然無
      稽，容不宜遽認其設詞狡卸，因以歧異。
（二）訊據證人甲○○先後於警訊及本院審理時證稱：「我..... 出門時，丙○○就
      騎那部ＰＥＯ─八八五號重機車要攔下我，但我沒有停下來，結果經過二十分
      鐘返家時，丙○○就牽著那部ＰＥＯ─八八五號重機車跟著我到『信東釣魚場
      』的門口，坐在椅子上。」、「（被告是用牽車的，還是騎車的？）我看到他
      兩次，第一次我經過橋的時候，他揮手叫我，當時他坐在機車上，該機車沒有
      發動，他坐在機車上，我也不知道他在做什麼。第二次，我回來的時候，他已
      經將機車牽到我的釣魚場，還是看到他，我會害怕，所以我就趕快回家。」等
      語綦詳，足見被告於案發當時，乃牽行上開贓車，並未發動騎駛。本件雖於查
      獲當時，併起獲贓車置物箱內放有被告所有之拖鞋一雙，然參酌被告於案發當
      時，就本件失竊之動力交通工具，並非發動騎駛，乃係人力推行之管領狀態，
      則謂該機車早為被告所竊取，嗣因騎駛至案發地點遭查獲，容與上開情事有違
      ，惟適與被告所陳其乃於案發前不久，始在附近初次接觸該贓車之辯詞若合符
      節，堪予採信。
（三）衡諸常情，機車除非毀損或老舊至不堪使用，否則無棄置之理。再者，被告前
      迭犯機車竊案，坦認知悉擅取他人之物為犯罪行為，況其甫於八十七年至八十
      九年間，三度因竊取機車案件經判刑確定，就此理應更加戒懼謹慎，避免重蹈
      覆轍，詎其竟仍將之移置自己實力支配之下，則其顯然認為該車尚有堪用程度
      之價值。緣此，被告就該尚具價值之機車係他人所有而非無主之棄物，因不詳
      原因而置放前揭地點一節，實難諉為不知。又本件車號ＰＥＯ─八八五號機車
      為失竊之車輛，據被害人乙○○指述無訛，並有車輛失竊資料個別查詢報表及
      贓物認領保管單可稽，雖其失竊之時間為九十年六月二十六日，地點則係在高
      樹鄉○○村○○○道路上，固無從認定該車係被告竊自被害人之手，惟其主觀
      上就該車係屬他人所有既有所預見，卻仍移置自己實力支配之下，則其具竊盜
      之未必故意，堪可認定。
（四）按刑法第三百三十七條規定之侵占罪，其客體限於遺失物、漂流物或其他離本
      人所持有之物。遺失物指本人無拋棄意思，偶然喪失其持有之物；漂流物，則
      指隨水漂流之遺失物，其緣由均乃非因他人外力之介入而偶然喪失其持有。「
      其他離本人所持有之物」既為例示之遺失物、漂流物等之概括規定，仍以符合
      上開情形之客體，例如沈沒物、逸脫之家禽畜、經風吹離之物..... 等脫離本
      人占有之物，始得涵攝於「其他離本人所持有之物」之要件中。茲失竊之贓物
      ，就原權利人無拋棄意思而言，固與遺失物、漂流物或其他離本人所持有之物
      相同，然其乃由於他人之犯罪致脫離原權利人之管領支配，與遺失物、漂流物
      之性質有間，非屬其他離本人所持有之物。且失竊之贓物，雖其所有人或持有
      人無法為事實上之占有管領，然對所有人而言，其法律上之支配關係並不因之
      而有改變，從而竊取他人失竊之贓物，仍屬破壞他人之支配關係，並建立新之
      持有支配關係之行為，要無解於竊盜之罪責。綜上，被告否認竊盜，固無可採
      ，惟其所竊取者，乃前經他人竊盜得手後棄置之贓物，則堪認定，事證明確，
      應予依法論科。
二、核被告所為，係犯刑法第三百二十條第一項之竊盜罪。又查被告曾因竊盜案件，
    先後經本院判處有期徒刑三月、四月，嗣分別於八十八年九月十四日、八十九年
    八月十日執行完畢，有臺灣屏東地方法院檢察署刑案資料查註紀錄表及本院全國
    前案紀錄表可考，其於五年內再犯本件有期徒刑以上之罪，為累犯，應依刑法第
    四十七條加重其刑。爰審酌被告素行，犯罪之動機、目的、所生損害，犯後態度
    等一切情狀，量處如主文所示之刑，並諭知易科罰金之折算標準。
據上論斷，應依刑法第三百二十條第一項、第四十七條、第四十一條第一項，罰金罰
鍰提高標準條例第一條前段、第二條，判決如主文。
中      華      民      國      九十     年      十      月    三十一   日
                                          法  官  蔡憲德
右正本證明與原本無異。
對於本判決如有不服應於收受送達後十日內向本院提出上訴書狀上訴於台灣高等法院
高雄分院並按他造當事人之人數附具繕本。
                                          書記官  林鴻仁
中      華      民      國      九十      年      十     月    三十一  日
附錄本案論罪科刑法條
刑法第三百二十條第一項：
意圖為自己或第三人不法之所有，而竊取他人之動產者，為竊盜罪，處五年以下有期
徒刑、拘役或五百元以下罰金。


司法院資訊處製作；財團法人民間司法改革基金會備份。
